臺灣高等法院刑事判決　　　　　　　　 94年度上易字第267號
上　訴　人　臺灣士林地方法院檢察署檢察官
被　　　告　乙○○
選任辯護人　林廷隆　律師
上列上訴人因被告傷害等案件，不服臺灣士林地方法院93年度易
字第613號，中華民國93年12月21日第一審判決（起訴案號：臺
灣士林地方法院檢察署93年度調偵字第121號），提起上訴，本
院判決如下：
    主  文
上訴駁回。
    理  由
一、公訴意旨略以：被告乙○○於民國（下同）92年7月18日下
    午一時許，在台北市士林區○○○路3號2樓川山公司店門口
    公眾得出入之場所，因業務糾紛，而與告訴人甲○○發生口
    角衝突。被告竟基於傷害犯意，徒手拉傷告訴人，致告訴人
    受有左前臂紅腫及擦傷之傷害，並以「猴囝仔」、「幹你娘
    」等語辱罵告訴人，因認被告涉有刑法第277條第1項傷害罪
    嫌及同法第309條第1項之公然侮辱罪嫌。
二、按犯罪事實應依證據認定之，無證據不得認定犯罪事實；又
    不能證明被告犯罪或其行為不罰者，應諭知無罪之判決，刑
    事訴訟法第154條第2項、第301條第1項分別定有明文。又告
    訴人之告訴，係以使被告受刑事訴追為目的，是其陳述是否
    與事實相符，仍應調查其他證據以資審認；而被害人之陳述
    如無瑕疵，且就其他方面調查又與事實相符，固足採為科刑
    之基礎，倘其陳述尚有瑕疵，則在未究明前，遽採為論罪科
    刑之依據，即難認適法，最高法院著有52年臺上字第1300號
    、61年臺上字第3099號判例可資參照。再認定不利於被告之
    事實，須依積極證據，苟積極證據不足為不利於被告事實之
    認定時，即應為有利於被告之認定；且事實之認定，應憑證
    據，如未能發現相當證據，或證據不足以證明，自不能以推
    測或擬制之方法，以為裁判基礎；而認定犯罪事實所憑證據
    ，雖不以直接證據為限，間接證據亦包括在內；然而無論直
    接或間接證據，其為訴訟上之證明，須於通常一般之人均不
    致有所懷疑，而得確信其為真實之程度者，始得據為有罪之
    認定，若其關於被告是否犯罪之證明未能達此程度，而有合
    理性懷疑之存在，致使無從形成有罪之確信，根據「罪證有
    疑，利於被告」之證據法則，即不得遽為不利被告之認定，
    亦分別有最高法院30年上字第816號、40年臺上字第86號、
    76年臺上字第4986號判例可資參照。
三、本件公訴意旨認被告涉有上開傷害、公然侮辱等罪嫌，無非
    係以告訴人之指訴、台北市立陽明醫院甲種診斷書、現場錄
    影光碟片、譯文及該署勘驗光碟筆錄等為其主要論據。
四、訊據被告固坦承於右揭時、地與告訴人因業務糾紛而發生爭
    執乙情不諱，惟堅詞否認有何傷害、公然侮辱等犯行。辯稱
    ：伊雖曾口出「猴囝仔」之字句，但並未口出「幹你娘」辱
    罵告訴人；而當時係告訴人將其帶去要裝淨水器等產品的紙
    箱往外丟後，伊才說出「猴囝仔」之語，用意只是表示告訴
    人行為像小孩子，並無辱罵告訴人之意；又伊亦無傷害告訴
    人之行為，如果告訴人所受之傷害係伊所為，應係告訴人要
    強拉伊回店內時，伊採取之正當防衛行為等語。經查：
  甲公然侮辱罪部分：
  (一)關於被告有無出言「猴囝仔」或「幹你娘」之事實，經原審
    於審理時當庭勘驗告訴人提出之現場錄影光碟片，勘驗結果
    ：於錄影第四分五十七秒時確實顯示被告有提及「猴囝仔」
    乙詞，惟勘驗錄影所示之現場情形，於被告與告訴人互動的
    整個過程中，並未聽聞被告有語出「幹你娘」之事實，此有
    勘驗筆錄可稽之（見原審審理筆錄第六頁），是被告辯稱「
    只有說猴囝仔、並未說幹你娘」乙節，應屬事實。
  (二)查被告固曾提及該「猴囝仔」一詞，然按刑法公然侮辱罪保
    護之法益係在保障個人之名譽不受不當詆毀，而名譽究有無
    毀損，非單依被害人主觀上之感情決之，實應依社會通念為
    客觀之評價，如評價結果認客觀上名譽已受貶損，則縱使未
    傷及被害人主觀之感情，仍應視為名譽之侵害；反之，縱然
    已傷及被害人主觀之情感，然實際上行為人之行為對被害人
    社會之客觀評價並無影響，仍不為名譽之侵害。本件純就「
    猴囝仔」之用語以觀，客觀上可否逕認有侮辱他人之意，已
    有存疑。而原審勘驗錄影光碟片結果，被告語出「猴囝仔」
    之緣由，乃因告訴人與被告雙方發生口角爭執，告訴人憤而
    將被告所攜至現場之二只紙箱丟擲到門外，被告隨而說出「
    猴囝仔」一語，是觀諸被告口出「猴囝仔」一語之脈絡，被
    告辯稱其當時並非意在罵人，而僅在勸告訴人不要有像小孩
    子一樣之行徑，衡情亦非無稽。是縱告訴人主觀上情感自覺
    受有貶損，揆諸前揭說明，客觀上依社會通念評價之，尚難
    逕以刑法公然侮辱罪論處。此外，復查無其他積極證據足以
    證明被告之犯行，從而，被告此部分被訴公然侮辱之犯行，
    應諭知無罪之判決。
  乙傷害罪部分：
  (一)告訴人受有左前臂紅腫及擦傷之傷害，固有台北市立陽明醫
    院甲種診斷書一紙附卷可稽，然本件應審酌者，乃被告有無
    傷害告訴人之行為。證人即當日陪同被告前往案發地點之友
    人方肇慶於原審審理時證稱：當日僅見兩人發生口角後，告
    訴人一直逼近被告，被告一直後退，伊向告訴人告以不要動
    手，當時被告動作像是在防衛，伊並未見到被告推告訴人等
    語（見原審審理筆錄第3、4頁），則依證人之證詞尚未能證
    明被告有傷害告訴人之事實。
  (二)原審於審理中勘驗現場錄影光碟片，其中有關此部分之勘驗
    結果略以：「二、自錄影光碟中並未直接見到被告有推拉告
    訴人之動作。於第四分五十九秒時顯示告訴人有推被告之動
    作。第五分二十四秒時，畫面並未顯示被告全身，然見被告
    與告訴人雙手接觸，有拉扯動作，告訴人呈雙手伸直狀且稍
    後並自門外往門內略退。三、第七分三十三秒時告訴人將手
    側舉於攝影機前，於手臂近手腕處見有紅腫擦傷跡象」（見
    原審筆錄第6、7頁），是依勘驗現場錄影結果，並未直接見
    被告有拉扯或其他傷害告訴人之動作，反之，告訴人則有推
    被告之動作。而告訴人於原審審理中亦自承：第五分二十四
    秒時，是我將被告往店內拉，因為這樣攝影機才能拍到畫面
    ，可是被告不從等語（見原審審理筆錄第7、10頁），亦核
    與上揭勘驗結果相符。至於在上揭過程中，告訴人之傷勢如
    何而來，告訴人亦稱不知道等語（見原審審理筆錄第10頁）
    ，自難率以認定告訴人之傷勢是被告所造成。
  (三)綜合上揭調查證據結果，僅能佐證被告與告訴人於案發當時
    確有肢體接觸，而告訴人於案發當時存有前揭身體傷害之事
    實而已。惟告訴人之上揭傷勢是否於爭執之前業已存在？或
    係因告訴人本人於拉扯被告之際自行肇致？或被告有拉扯告
    訴人且因此造成傷害？顯然尚乏積極證據足以證明何者為是
    ，是揆諸前引法文判例意旨，自應為有利於被告之認定。況
    本件縱如告訴人所述該傷勢係由被告所致屬實，依前揭勘驗
    內容及告訴人、方肇慶之證述以觀，亦應認當時告訴人所為
    一再逼近質問被告，並進而拉扯被告進入川山公司以利攝影
    存證之舉措，業已造成對被告現在不法之侵害而有正當防衛
    之前提情狀，是被告縱於兩人拉扯之際，出於掙脫或防衛之
    意而造成告訴人受傷，亦應認合致於刑法第23條正當防衛之
    要件，而屬不罰之行為；且依該傷勢之部位及大小觀之，亦
    難認已過當。此外，復查無其他積極證據足資認定被告確有
    傷害之犯行，從而，自應依法為被告無罪之諭知。
五、原審以不能證明被告乙○○犯罪，依前開法律規定，而為被
    告無罪之判決，即核無不合，公訴人據告訴人請求提起上訴
    ，以被告確有公然侮辱及傷害被害人之犯行云云，認被告犯
    罪而指摘原判決。惟按刑事訴訟法第一百六十一條第一項規
    定：檢察官就被告犯罪事實，應負舉證責任，並指出證明之
    方法。對於其所訴之被告犯罪事實，應負提出證據及說服之
    實質舉證責任，倘所提出之證據，不足為被告有罪之積極證
    明，或其闡明之證明方法，無從說服法官以形成被告有罪之
    心證，基於無罪推定之原則，自應為被告無罪判決之諭知。
    而證據之取捨與證據之證明力如何，均屬事實審法院得自由
    裁量、判斷之職權，茍其此項裁量、判斷，並不悖乎通常一
    般人日常生活經驗之定則或論理法則，又於判決內論敘其何
    以作此判斷之心證理由者，即不得任意指摘其為違法。茲原
    判決已詳敘就卷內證據調查之結果，而為綜合判斷、取捨，
    認不足證明被告確有公訴人所指訴之犯行，其得心證的理由
    已說明甚詳，且所為論斷從形式上觀察，亦難認有違背經驗
    法則、論理法則，或有其他違背法令之情形，自不容任意指
    為違法。公訴人提起上訴，仍執原審不採之告訴人指述而為
    爭執，並對於原審取捨證據及判斷其證明力職權之適法行使
    ，仍持己見為不同之評價，而砌詞指摘原判決不當，尚難認
    有理由，應予以駁回。
據上論斷，應依刑事訴訟法第368條，判決如主文。
本案經檢察官田炳麟到庭執行職務。
中　　華　　民　　國　　94　　年　　3 　　月　　25　　日
　　　　　　　　　刑事第十三庭  審判長法　官  劉景星
                                      法  官  李春地
                                      法  官  陳志洋
以上正本證明與原本無異。
不得上訴。
                                      書記官  王韻雅
中　　華　　民　　國　　94　　年　　3 　　月　　28　　日
